臺灣臺中地方法院民事判決　100年度訴字第224號
原　　　告　王河榮
被　　　告　周劉東
當事人間因被告侵占等案件，原告提起附帶民事訴訟，請求損害
賠償事件，經本院刑事庭以99年度簡上附民字第40號裁定移送前
來，本院於民國100年4月22日言詞辯論終結，判決如下：
    主    文
被告應給付原告新臺幣玖仟貳佰伍拾元。
原告其餘之訴駁回。
本判決原告勝訴部分得假執行。
    事實及理由
一、原告起訴主張：伊向臺灣大哥大電信股份有限公司（下稱臺
    灣大哥大公司）申請使用之電話號碼0000000000號行動電話
    SIM卡，遭被告侵占，被告並自民國99年1月17日起至同年月
    31日止，盜打該行動電話門號使用，導致臺灣大哥大公司要
    求伊支付電信費、基本費與違約金等合計新臺幣（下同）19
    ,543元，致伊受有損害，爰依侵權行為之法律關係，提起本
    件訴訟，並聲明：被告應給付原告19,543元。
二、被告抗辯：伊並未盜用原告之上開行動電話門號卡，原告請
    求伊賠償損害，並無理由等語，並聲明：駁回原告之訴。
三、原告主張：伊向臺灣大哥大公司申請使用之電話號碼000000
    0000號行動電話SIM卡，遭被告侵占，被告並自99年1月17日
    起至同年月31日止，盜打該行動電話門號使用等語，雖為被
    告所否認，並以前揭情詞置辯。惟查：
  (一)被告於98年12月底某日，在臺中市○○區○○路1段653號「
    協誠營造公司」地上，拾獲原告所有，於不詳時、地遺失之
    上開0000000000號行動電話SIM卡1枚後，侵占入己，並自99
    年1月17日起至同年月31日止，將該SIM卡插入其所有序號00
    0000000000000號之手機，及廠牌NOKIA、型號3100、序號00
    0000000000000號之手機，接續盜打前開門號使用，使臺灣
    大哥大公司誤以為係原告撥打行動電話，而對被告提供電信
    服務，並列帳在原告名下，被告因而取得免納電信費用之財
    產上不法利益達9,253元；被告以上行為所涉侵占及盜用他
    人電信設備通信等刑事罪嫌，經臺灣臺中地方法院檢察署檢
    察官以99年度偵字第13605號聲請簡易判決處刑書，聲請對
    被告以簡易判決處刑，本院99年度豐簡字第475號刑事簡易
    判決，認被告觸犯上述罪名之事證明確，而對被告為有罪判
    決，被告所提上訴，復經本院99年度豐簡上字第748號刑事
    判決予以駁回而確定等情，有上述聲請簡易判決處刑書1份
    及刑事判決2份附卷可稽，並經本院依職權調取該刑事案卷
    查明屬實。
  (二)次查，被告在上開刑案警詢中，自承：伊曾使用過原告所有
    之電話號碼0000000000號行動電話門號卡，伊是在協誠營造
    公司（臺中市○○區○○路1段653號）地上撿到該門號卡的
    ，大概是98年12月底某日下午左右撿到的，詳細時間伊忘了
    。伊撿到後想說留著自己撥打使用，所以沒有交給警察機關
    或告知公司部門請公司廣播有無人遺失該門號卡。伊撿到後
    2、3天就開始使用了，停止使用之時間伊忘了，警方所提供
    0000000000號通話明細單都是伊撥打的，撥打給何人伊已經
    忘了，伊大概曾使用2支手機撥打該門號卡，有1支已經遺失
    了，另1支就是伊現在使用的手機（廠牌NOKIA，型號3100，
    顏色紅白色，序號000000000000000號），該門號卡伊都是
    自己使用，沒有交給其他人使用，該門號卡伊已經丟掉了，
    丟到卓蘭鎮附近，詳細地點忘了等語（見臺灣臺中地方法院
    檢察署99年度他字第2384號偵查卷第17頁背面、第18頁正面
    ）。且被告上開陳述，核與警方在該刑案偵查過程中，調取
    0000000000號行動電話門號自99年1月17日起至同年月31日
    止之雙向通聯紀錄顯示：該段時間內，該門號卡係插用於序
    號分別為000000000000000號及000000000000000號之2支行
    動電話內使用；其中，序號000000000000000號行動電話，
    自99年2月1日起至同年月6日止，係由門號0000000000號行
    動電話持機人使用，該門號行動電話，即係被告向臺灣大哥
    大公司申請；另被告於警詢時，當場自其身上取出供警方扣
    案之行動電話，序號即為000000000000000號等情（參見上
    開偵查卷第25頁至33頁所附臺灣大哥大公司雙向通聯資料查
    詢、手機序號查詢、門號持用人查詢資料，及該偵查卷第23
    頁所附被告提供扣案之行動電話內部相片），暨被告在該刑
    案二審準備程序中，自承：伊提供警方扣案之該行動電話機
    具，係某黃姓男性友人於98年11月5日晚上，在其苗栗縣卓
    蘭鎮住處送給伊，其後直到伊被警方查扣時止，都是由伊自
    己一人使用等語（見上開刑案二審卷第31頁反面），悉相符
    合。綜合以上事證，可知原告遺失之上開行動電話門號卡，
    自99年1月17日至同年月31日止，係由被告插入前揭由其自
    己名義申請之0000000000號行動電話門號，及另支經其於警
    詢時交予警方扣案之行動電話中撥打使用，故原告主張被告
    在上述期間內曾使用其遺失之行動電話門號SIM卡並盜打等
    語，堪以採信，被告抗辯其未曾盜用原告之前揭行動電話門
    號云云，自無足取。
四、按因故意或過失，不法侵害他人之權利者，負損害賠償責任
    ，民法第184條第1項前段定有明文。被告自99年1月17日至
    同年月31日，將原告向臺灣大哥大公司申辦而遺失之電話號
    碼0000000000號行動電話SIM卡，插入自己申請或使用之行
    動電話後，盜打該行動電話門號，致臺灣大哥大公司誤認係
    原告撥打該行動電話門號，而向原告收取電信費用，則原告
    就其因而所受損害，自得依前揭條文規定，請求被告負賠償
    責任。又被告在前述期間內盜打原告之上開行動電話門號，
    所產生之電信費用為9,253元一節，有臺灣大哥大公司通話
    明細單，附上開偵查卷第25、26頁足憑；另經本院向臺灣大
    哥大公司查詢結果，原告申辦之上開行動電話門號，於99年
    2月應繳之電信費用為10,328元，另有該公司100年3月4日法
    大字100027469號函附卷可稽，則該月份電信費用中之9,253
    元，應係被告於99年1月17日至31日，盜打原告申辦之行動
    電話門號，致臺灣大哥大公司誤認係原告所使用，而向原告
    收取之通信費用，故該9,253元乃被告之故意侵權行為導致
    原告所受損害，原告請求被告賠償該項金額，核屬有據，應
    予准許。原告雖主張：被告就臺灣大哥大公司催告其給付之
    19,543元，應全數負責賠償等語，並提出臺灣大哥大公司於
    99年10月20日對其所寄發、催告其繳納19,543元之法字第GC
    I0385-0492號函1紙為證。惟按損害賠償之債，以有損害之
    發生及有責任原因之事實，並二者之間，有相當因果關係為
    成立要件。故原告所主張損害賠償之債，如不合於此項成立
    要件者，即難謂有損害賠償請求權存在，最高法院著有48年
    臺上字第481號判例可資參照。依上述臺灣大哥大公司100年
    3月4日法大字100027469號函所示，該公司請求被告給付之
    19,543元，乃包括原告申辦之0000000000號行動電話門號，
    於99年2月至7月所產生之電信資費（分別為：99年2月：10,
    328元、3至6月：各699元，7月：419元）及非電信資費6,00
    0元，其中除上述9,253元之電信費用，因係被告盜打該行動
    電話門號所產生，應由被告負賠償責任外，其餘費用並無證
    據可資證明與被告上述侵權行為間，有何因果關係，揆諸前
    揭判例意旨，原告自不得請求被告賠償。從而，原告本於侵
    權行為之法律關係，請求被告給付9,253元部分，為有理由
    ，應予准許；逾該數額之請求，為無理由，應予駁回。
五、本件原告勝訴部分，本院命被告給付之金額未逾500,000元
    ，應依民事訴訟法第389條第1項第5款規定，依職權宣告假
    執行。
六、本件係原告提起刑事附帶民事訴訟，經本院刑事庭依刑事訴
    訟法第504條第1項規定裁定移送前來，依同條第2項之規定
    ，免納裁判費，且在本院民事庭審理期間，並未產生其他訴
    訟費用，故不生訴訟費用負擔問題，併予敘明。
中    華    民    國    100    年    5    月     6    日
                  民事第二庭    審判長法官  王  銘
                                法      官  蔡建興
                                法      官  鍾啟煒
正本係照原本作成。
不得上訴。
中    華    民    國    100    年    5    月     6    日
                                書記官